台灣高等法院台中分院刑事判決　　　　　　　　　　九十一年度上訴字第七六六號
　　上　訴　人
　　即　被　告　戊○○
　　　　　　　　庚○○
　　　　　　　　甲○○
　　共　　　同
　　指定辯護人　本院公設辯護人　丁○○
右上訴人因擄人勒贖案件，不服臺灣彰化地方法院九十年度重訴字第二十號中華民國
九十一年四月九日第一審判決（起訴案號：臺灣彰化地方法院檢察署九十年度偵字第
四八八九、五二八四號），提起上訴，本院判決如左：
    主　  文
原判決撤銷。
戊○○共同意圖勒贖而擄人，累犯，處有期徒刑拾陸年，褫奪公權拾年。手銬壹副沒
收。
庚○○共同意圖勒贖而擄人，處有期徒刑拾伍年，褫奪公權拾年。手銬壹副沒收。
甲○○共同意圖勒贖而擄人，累犯，處有期徒刑拾年，褫奪公權捌年。手銬壹副沒
收。
    事　  實
一、戊○○前於民國八十七年十月間因違反毒品危害防制條例案件，經法院判處有期
    徒刑一年三月確定，又於八十八年二月間因違反槍砲彈藥刀械管制條例案件，經
    法院判處有期徒刑四月，罰金新台幣（下同）三萬元確定，上開二罪定其應執行
    刑一年五月，罰金三萬元，甫於八十九年十二月十日執行完畢。另甲○○前於八
    十五年十月間因恐嚇案件，經法院判處有期徒刑一年確定，甫於八十七年五月十
    日執行完畢，皆不知悔改。緣戊○○見其昔日國中同學丙○○經濟寬裕，竟萌生
    歹念，與庚○○謀議擄丙○○而勒贖之，由庚○○在桃園縣夥同甲○○及綽號「
    阿偉」、「阿風」、「新中」等不詳姓名成年男子共五人，基於擄人勒贖之共同
    犯意聯絡，於九十年七月一日上午八時許，分乘不詳車牌之ＢＭＷ牌自用小客車
    一輛（下稱第一車），及懸掛號碼ＤＸ─三一六三號車牌之自用小客車（下稱第
    二車）由桃園縣中壢市區出發，同日十一時許，抵達戊○○位在彰化縣大村鄉擺
    塘村之家中。同日十五時許，戊○○、庚○○及綽號「新中」乘坐第一車，另甲○○、綽號「阿偉」及「阿風」等人乘坐第二車，由戊○○帶路，前往丙○○位
    在彰化縣大村鄉貢旗村貢旗二巷七之十三號住處，將至丙○○住處時，戊○○先
    令甲○○等人乘坐之第二車在附近等候，而由其與庚○○、「新中」等三人在丙○○住處門口與丙○○搭訕，於確定丙○○在家及其長相後，戊○○等三人旋即
    離開丙○○住處，並告知甲○○等三人丙○○之動向，依計劃行事。甲○○等三
    人即駕駛第二車前往丙○○上開住處，而戊○○、庚○○、「新中」等三人則將
    第一車停在他處等候，以電話與甲○○等人聯絡並指揮行動。甲○○等三人於同
    日十六時許，在丙○○住處前發現丙○○後，即共同持甲○○所有之不具殺傷力
    玩具手槍一把（未扣案），強將丙○○押上第二車，由綽號「阿偉」及「阿風」
    分坐於後座左、右兩側，將丙○○挾坐於後座中央，並以手銬將丙○○手銬住，
    而置於其等之實力支配之下，甲○○旋即將該車駛離上址。甲○○等三人在車上
    逼令丙○○打電話回家，命其妻施明嬌備款二百萬元贖人。施明嬌因家中無如此
    巨額現款，故由丙○○友人己○○自施明嬌花壇郵局Ｚ00000000000
    00號之帳戶內領取三萬元，併同家中之二萬元現金，共計五萬元，交給甲○○
    等人。然甲○○等人仍嫌太少，丙○○即向甲○○等人佯稱有友人在其家中等候
    ，可向該友人借款贖人，故甲○○等人於同日十七時許，將丙○○載回丙○○住
    處，甫至門口時，丙○○即乘隙撞破車窗玻璃而逃脫，並大聲呼救，甲○○等人
    見事跡敗漏，始罷手而駕車逃逸。甲○○等三人隨即與戊○○、庚○○、「新中
    」等人乘坐之第一車會合後，共同駛至台中市區某處，六人將所得之五萬元朋分
    ，其中戊○○、庚○○、甲○○等人均分得八千元。迄至同年七月十四日十六時
    五分，甲○○駕駛第二車為警在國道三號北上車道三五公里七百公尺處查獲，經
    警循線追查，始知上情，並由丙○○處扣得甲○○所有之手銬一副。
二、案經彰化縣警察局員林分局報請臺灣彰化地方法院檢察署檢察官偵查起訴。
    理 　 由
一、訊據被告戊○○、庚○○均矢口否認涉有前揭犯行，辯稱：因被害人丙○○販賣
    安非他命危害地方，伊等當時本意僅在教訓丙○○，不知後來為何會變成如此等
    語。被告甲○○亦否認有擄人勒贖犯行，辯稱：依行為內容應僅構成恐嚇取財而
    非擄人勒贖等語。
二、本院查：
  (一)被害人丙○○於偵查中之指訴
  (1)被害人丙○○於九十年八月二日檢察官偵查訊問時指稱：「游開一部黑色ＢＭＷ
    ，他是我以前同班同學，當天我游泳回來，將近四點，我與己○○、我太太、小
    孩及一個綽號『美國人』等去，我家人說他在找我，他好幾年沒找我了，我們從
    花壇游完泳回去後，游就自己開黑色ＢＭＷ來，他旁邊坐庚○○，我一眼就認出
    來是庚○○，他戴一頂白色鴨舌帽，游來我家門口下車，要向我買五百元安非他
    命，我說沒這種東西，就與他閒聊，但我們均沒有進去，均是在外面路口閒聊，
    他與我在聊時，己○○在我旁邊附近走來走去，聊完後，我與己○○要去載桌子
    ，有人要送我的，我就載黃一起出門，我們有二部車，我開小客車載黃，那個綽
    號『美國人』的朋友開回收車在後面，覺得椅子太爛沒載就回來，途中於大村農
    會對面買檳榔，買完，我們到家，那個『美國人』綽號的朋友直接回他家，沒跟
    我們到我家，結果我下車，就有一輛深藍色約三○○○ＣＣ車停在我旁邊，先下
    來二個人，是坐後座的，後下來一個人，就跟我說他們是刑事組，但我要求看他
    證件他們均不理我，我和太太問他們說他們是那組的，仍不理會，二個人夾住我
    ，後下車的那人是甲○○用槍指住我的肚子，推我到車子內，推進去後，就把我
    手反扣，開了約一○○公尺後，就用電擊棒打我，及用手並拿槍指著我說，再反
    抗，就要怎樣，當時是朱開的車，他們一邊打我，一邊說要二百萬元，及二公斤
    的安非他命，我說我沒有安非他命，但我可以拿錢予他們，他們押著我這一、二
    小時內一直打我」「我騙他說請他們帶我回去，我家有一百八十萬元，因為一直
    領不到錢，他們很生氣，我當時很害怕，因為他們一直打我，車開到我家後，我
    請他們開一點車窗，我跟我太太說，她說沒錢」「自他們一起押我上車，途中繞
    來繞去，朱用他的電話與我太太聯絡，繞到門口時，由己○○分二次拿三萬及二
    萬元予他們，最後才騙他們我家有一百八十萬元才載我回家拿錢，到家門口後，
    我太太說沒錢後，他們就急著要開走」「他們載我到家後，黃（朝欽）上車後，
    讓我與黃（朝欽）談洽錢的事，黃下車再與我太太說，然後再由黃（朝欽）去領
    錢（大村郵局）領了三萬元，再拿家中的二萬元，共五萬元，由黃（朝欽）拿到
    門口用電話與朱他們聯絡，他們來拿，覺得錢太少」「先講二百萬，再講槍的事
    」（九十偵四八八九號偵查卷第一宗第一六四至一六七頁）等語。
  (2)丙○○再於九十年九月十日檢察官偵查訊問與被告庚○○、甲○○對質時指稱：
    「我的車與他（庚○○）的車要錯過，因當時我要開出去載傢俱，戊○○的車窗
    搖下來，顏（正國）也坐在駕駛座旁，其實當時我並不知道他就是庚○○，直到
    在警局始知他是庚○○。另一個車上之人我就不知是誰了」「他戴卡其色的棒球
    帽、白色襯衫。至於車上另二人均穿白色的」「（問：戊○○來你家找你時，有
    看到庚○○？）有，他及車座後的另一個都有要閃躲之意」（九十年度偵字第四
    八八九號偵查卷第二宗第廿八至卅頁）等語。
  (二)現場相關證人之證述
  (1)證人己○○於九十年八月二日檢察官偵查訊問時證稱：「我與他（丙○○）、他
    太太（施明嬌）、及他朋友游完泳先回家，然後就看到一部黑色ＢＭＷ來，跟施
    說是同學，後來他們在說話，我離很遠沒聽到，ＢＭＷ還沒開走，我們就去買檳
    榔，只有我與施二人去大村買，回來後，就有另一部車下來了，三個人把施押上
    車，他們沒有表明是警察，但他們有用手銬，他們押走後我分鐘就回來，叫我上
車，出去講一講，叫我回來拿錢，叫我拿二百萬元回來做保證金，否則要帶他回
    局裡，我回去後，他們Ｃａｌｌ他太太手機，但沒那麼多錢，我就拿他太太提款
    卡去郵局領錢，是他們載我去的，領三萬元給他們，他們說太少，就叫我放三萬
    元在身上，就叫我再回去拿，後來我又再去領二萬元，身上共五萬元後，他們就
    叫我連電話簿拿上車，第二次上車時施的太太好像已經報警了」「他們用電話聯
    絡，在門口附近的路口等我拿去，第二次自郵局領完錢回來時，他們說『如果錢
    再給不夠，就看不到丙○○了』」「我聽到施在電話中家內有二百萬元，他們開
    到門口時，施就叫他們開一點車窗，因為施是騙他們說錢是在附近朋友家，謊稱
    有錢，藉機使他撞破車窗，就逃出來，很多人均看到他，他一直喊救命」（九十
    年度偵字第四八八九號偵查卷第一宗第一六四至一六七頁）等語。
  (2)證人即被害人丙○○配偶施明嬌於九十年九月七日檢察官偵查訊問時證稱：「九
    十年七月一日下午帶小孩去游泳，下午四點左右我與我先生、己○○及『美國』
    （開二輛車）回家，我先生與己○○開一輛車，『美國』開大卡車，當時我帶小
    孩子在門口，要到一朋友家載傢俱，我先生沒載到傢俱約下午四點四十分左右，
    我先生開車，黃也下車，就有一輛車開過來ＮＩＳＳＡ墨綠色，先二人下來，說
    他們是刑事組，要載走我先生，我先生問是那一單位刑事組，不願上車，他們就
    口氣不好要我先生上車，我先生不願意，這時第三人下車拿一支黑色的槍指著我
    先生的肚子，開來的那個人就押我先生上車，用槍指著我先生腹部車立刻開走，
    我約五分鐘後又載我先生回來，在這五分鐘內我與黃都在討論是那一單位刑事組
    載我先生走，當時我沒想到要報案，黃的綽號叫『黑人』，他們回載我先生回來
    後，就叫黃上車上助手座，當時我先生坐後座中間，左右各有一人。他就叫『黑
    人』上車，『黑人』沒說什麼就上車，車就開走了，沒幾分鐘後黃就用走路回來
    ，當時尚未到五點，回來後黃說：他們叫黃跟我講在十五分鐘內又籌到二百萬元
    來贖人，否則就讓我永遠見不到我先生，我一聽黃這樣講，如是警察的話應依法
    處理，不會跟我們要錢，所以我覺得有問題，我就用我0000－000000
    手機向員林分局刑事組報案，約五點多報案，我就跟刑事組說擄我先生走的那輛
    車之車輛，刑事組說那輛車之車號不是警察的車，此時那三人中一人打我手機，
    並未來點顯示號碼，我的手機0000－000000，他叫我說要：要黑人拿
    錢出去，我拿我的提款卡給黑人，同時我也去大村分駐所報案，雖然我沒有多少
    錢，只想拖延時間，我有跟黃說內有三萬多元，黃有去提錢給他們，黃與他們約
    在巷口坐他們的車到郵局領錢，領了三萬之後，他們跟黃說錢不夠，叫黃跟我說
    錢不夠再籌錢，黃拿提款卡還我，因這天是星期天，沒有錢，我們正在商量時，
    其中一被告又打電話進來，叫黑人出去拿我先生電話簿出去，可能是我先生跟他
    們講說要與朋友借錢來敷衍他們的，他拿電話簿出去給車子內的人後就回來，車
    子就一直在外面繞，約過一、二十分鐘他們又回來，之間有打電話進來都是要找
    己○○，他們大概五、六點又回來，我沒注意時間，回來時，我先生叫他們將後
    窗戶開一點點，好方便向我拿錢，其實我身上根本沒有錢，只剩下二萬元，他們
    回來後，我為拖延時間，我用跑的繞房子一圈，車子也跟我繞了一圈，我先生見
    情形不對，用頭撞破玻璃逃出來，據我先生後來跟我說，他撞破玻璃上半身已在
    車外，車內的人可能是害怕，所以沒攔他，我先生就逃出來了，那輛車就開走了
    ，約過五分鐘警察及救護車就來了」「（問：甲○○是否當日駕駛車開槍押你先
    生之人？）是他沒錯」「我事後回想起來，我除了看到甲○○所駕之車外，也有
    看到一台深ＢＭＷ停在我家門口，內有一人下車與我先生講過話，我不認識那人
    ，是拿傢俱前之事，就沒再看見到那輛ＢＭＷ」（九十年度偵字第四八八九號偵
    查卷第二宗第廿三至廿六頁）等語。
  (三)被告甲○○之自白
  (1)被告甲○○於九十年七月十五日檢察官偵查訊問時供稱：「偷行照、車牌及小客
    車都不是我做的，擄人勒贖之重罪我都承認，不會推卸這些竊盜罪，之前『阿揚
    』借我車子開去撞壞，我要開車，他就將這車子借給我，是在我擄人勒贖的前一
    天九十年六月卅日下午天黑在中壢市○○路借這部偷來之車子，借時我不知是贓
    車，我有問他，他也拿行照給我，我沒有懷疑」「（問：你們共幾人做案？）共
    六人，庚○○、戊○○、綽號『新中』、『阿偉』、『阿風』及我，一開始戊○○及庚○○說彰化有一個人在賣安非他命，計劃要綁他，然後就找『新中』，『
    新中』、阿國（庚○○）覺得人太少，所以就找我加入，當時他們到中壢找我時
    ，除了戊○○在彰化外，其餘人都在場，九十年七月一日行動時，戊○○有說明
    大概情形及如何行動情形，我們用二部車，其中一部是我借來的車子一起到被害
    人丙○○家，由戊○○、阿國、新中他們那一部車子去接洽，戊○○去買有交易
    五百元安非他命，我們等丙○○外出，再回來時，由阿偉、阿風，下車拿手銬將
    丙○○銬住雙手押上我開的車」「（問：你們將被害人押往何處？）在附近繞，
    在車上，阿偉、阿風有出手打他，我在車上有將手機打開，我在與丙○○對話時
    ，戊○○車上的人都聽得到，我說的話，戊○○就當場指示我如何脅迫丙○○，
    我對丙○○說要交二百萬現金或一公斤安非他命，也要他交槍械，如果有拿毒品
    或槍械，二百萬就可拿回去」「我們只說將他帶回去，他可能誤認我們是警察，
    我們並沒有向他說是警察」「丙○○在車上，就連絡他朋友，他朋友在他家，我
    們開車回到他家外，他朋友就拿五萬元出還丟在我開車子內，丙○○這時待『阿
    風』、『阿偉』不注意時將車子玻璃用頭撞破要鑽出去，我看他頭已流血，就將
    車停下，讓他鑽出去，我們才將車開走」「（問：這五萬元你們如何處理？）六
    人平分，每人八千，多二千元給『阿偉』、『阿風』及我買衣服花用」「（問：
    手銬在何處查到？）是丙○○銬在手上」（九十年度偵字第四八八九號偵查卷第
    一宗第廿五至廿八頁）等語。
  (2)甲○○再於九十年七月廿日檢察官偵查訊問時供稱：「對，還有戊○○、顏（正
    國）及新中三人開那部（ＢＭＷ），我和阿偉、阿豐開ＤＸ－三一六三Ｃｅｆｒ
    ｉｏ的車，二○○○ＣＣ的，我們到達彰化時天已很熱了，不知幾點，我不確定
    那部ＢＭＷ是誰的。誰開的我也不確定。是庚○○帶的路，我們在彰化或台中的
    交流道碰頭，我們在桃園中平路出發，庚○○住那附近，他們來找我一起做這事
    ，說人手不夠，是庚○○打電話予我的，忘記何時打的，大概是凌晨打的，他打
    我手機：0000000000和信的，他來電顯示0000000000。我
    不確定當時在家裡否，他本來打來給我，說有事跟我說，我那時好似在：中壢市
    ○○○路一六七號六樓之八，我與我女友租屋在那，他根我說有ｃａｓｅ給我做
    ，他和新中、阿偉、阿豐來我租屋處找我，他庚○○說，丙○○是藥頭，住戊○○家附近，打算要拗他，後來就分成二部車一起下去，戊○○當時已在彰化，我
    們五人就到彰化他家。我推測是庚○○從交流道帶我們路到游家的，可能是他開
    的ＢＭＷ，到他家後，游的家人也在那，計劃是游與顏及新中去向施買毒品，我
    們（甲○○、阿豐、阿偉三人）隨後停在轉角。他們向施買了五百元毒品，游跟
    我說待會有一部紅色克萊斯勒開回來，那就是丙○○，結果真的一會就有車開回
    來，是施沒錯，當時他車上尚有另一個人，我們就押施上車，他另一朋友就留在
    門口，我開車在繞時，游叫我把電話保留在通話中，使他可以聽見，我與施交談
    ，是他打予我的，因我是易付卡，我另有一支0000000000也是和信的
    ，不記得他究打哪一支。我們在車上向他向一公斤安非他命，若他願給，就帶他
    回去，他可能誤認我們是警察說可以繳槍要回家看電話簿，游則叫我們速戰速決
    ，說先給我們二百萬，若他能繳槍及安非他命就還他二百萬元，二百萬元算抵押
    ，施就在車上，叫我開車到他家門口，使他跟他剛才那位朋友說叫他去湊錢，後
    來有丟了三萬元在車上，但太少，後來快五點，他朋友就丟了二萬元在車上，這
    段籌錢期間我們車均在他家附近繞，後來他用頭撞破波璃車窗破了，他鑽出去，
    喊警察打人，我們三人開著車就跑也不敢再追，我們就三人分了五萬元，我們三
    人各買一套衣服，剩的就均分了，一人八千元，不知在彰化或台中分的。由於我
    們見施逃走後，緊張找不到路，就以電話聯絡另一部車，後來游就找到我們，再
    去分錢，施逃走那段是後來我與游他們講，他們才知道。我在七月十四日被捉到
    的」「（問：願指認庚○○？）基於朋友，實在做不出來」（九十年度偵字第四
    八八九號偵查卷第一宗第五二至五四頁）等語。
  (四)認定被告戊○○、庚○○之依據
  (1)被告甲○○不利於被告戊○○、庚○○之供述已見前述，而被告甲○○使用之行
    動電話號碼為0000000000，係是易付卡等情，已據其於偵查中供明在
    卷，依偵查卷附該支電話九十年七月一日通聯紀錄（偵查卷第一宗一四三、一四
    四頁）所顯示基地即位置可知當日甲○○凌晨三時許接到被告庚○○電話時，人
    還在桃園縣，當日六時許到達台中市、十一時許抵達彰化縣大村鄉○○路、十三
    時許位於彰化縣員林鎮○○路附近、十五時許位於彰化縣大村鄉○村村○○路附
    近、十五時卅八分到五十八分在彰化縣大村鄉○○路附近、五十九分在彰化縣員
    林鎮○○路附近、十六時零八分到卅分在彰化縣大村鄉○村村○○路附近、十八
    時左右抵達彰化縣埔心鄉、最後經彰化縣秀水鄉、彰化市等地，於十八時五十三
    分許返回台中，逗留於台中市○○○路、南屯區○○街○○街企業大樓附近、廿
    三時至七月二日零時許在台中市○○路○段、最後於七月二日凌晨五時許回到桃
    園等情，核與被告甲○○於九十年九月十二日訊問時所供：「我們自桃園下去」
    、「分二部車去彰化」、「停在施家附近」、「（錢拿到後）彰化會合後到台中
    去」、「約晚上十一點多（離開台中）」等情相符。
  (2)被告戊○○於九十年九月十二日檢察官偵查訊問時供稱：「當天我與庚○○去摘
    葡萄，七月一日星期日，我們二人於大村家中顏說想用安非他命，我們就去貢旗
    村，開黑色ＢＭＷ去，到後我向他買五百元安非他命，我拿一千元予他找．．」
    「（問：庚○○說是七月七日去的？）不是，我確定是七月一日星期日，當天有
    很多人在我家」「（問：認識甲○○？）不識他，他只是庚○○帶來的人，他沒
    有和我們去買安非他命．．」等語。被告甲○○於同日當庭對質時供稱：「（問
    ：你身旁之人叫啥？）戊○○，『傲古』，我是到警局才知道他名字的」「（問
    ：他有無與你們一起去搞丙○○此事？）就如以前那樣講的」「（問：丙○○這
    目標係誰挑的？）我們去他家、游家，我是經顏才認識的，我們自桃園下去，在
    桃園時顏跟我  說他彰化有一友人開葡萄園，他說他認識一藥頭，可能有賺錢之
    機會，我們是分成二部車去彰化，去的人我均認識，但真名我並不知，我們二部
    車去『傲古』家是一前一後，我該車跟著庚○○，因我並不熟絡，到他家後，他
    家人均在，很多人，採完葡萄就說要去找藥頭，約是下午二、三點，那時我還不
    曉得要去找的藥頭，就係丙○○，我們二部車六個人一起出發去找他，到他家後
    我們那部車只停在施家附近」「我們六人抵達丙○○家附近時，『傲古』之意思
    是說他去買安非他命，然後叫我們去拗他，有藥拿藥，沒有拿錢之類」「．．游
    與我們各三人一部車，到施家附近後，游在確定施在家後，我們就做了」「（問
    ：游那部車在接下來過程，均在施家附近？）是」「（問：錢拿到，施逃走後，
    你們二部車於何處會合？）彰化會合後到台中去」「（問：你們一人均分八千元
    左右？）是」「我是覺得很不值得，我由於彰化路不熟，後來繞來繞去，就很火
    大，阿豐、阿偉於我車上和他們聯絡，對方接電話的人不知是誰，大聲說話，氣
    氛很不好」「（問：庚○○現在就指你自行起意，他們沒有去，你有無意見？）
    我就我知道之事說，我對彰化人生地不熟，我怎知游家、施家」「（問：整件事
    情顏究有無參與？自找丙○○到分錢顏與游均在？）他們二人均在」（九十年度
    偵字第四八八九號偵查卷第二宗第六四至六八頁）等語。
  (3)被告甲○○與庚○○於羈押期間有串供之行為
  I偵查卷附台灣彰化看守所九十年八月卅日彰所戒字第二七六一號函暨所附看守所
    管理員石志忠報告書及被告甲○○所寫紙條（九十年度偵字第四八八九號偵查卷
    第二宗第卅七頁）載明：「職管理石志忠於民國九十年八月卅日下午十五時十五
    分許執勤時，一舍禁見房四七房向職報告要還給禁見房七房一瓶沐浴乳，職從沐
    浴乳瓶中發現紙條一張欲寄給阿國（庚○○），疑有串供之虞」「阿國，對於我
    們的案情，我該如何翻供？還有你是否與阿弟仔有協調？或奧古與阿弟仔有協調
    ？這些皆是我急於知道的，說實在，我現在一片迷網！無所適從！當初被帶至員
    林三組，阿弟仔（丙○○）一出現，我就知完了，另加上阿弟仔的朋友連翻指證
    ，我想當時我是百口莫辯了，阿弟仔及他朋友早已從頭至尾敘述了經過，亦已知
    你及奧古（被告戊○○），我真的很無耐，除了你及奧古，其它皆已外號供之，
    亦從頭至尾認了，也坦承了，不坦承也無用，阿弟仔及他朋友指證歷歷，我強調
    當時我那把槍是玩具槍，事完之後就交給你仍棄於彰化某偏僻處，其它方面我有
    說奧古先向“阿弟仔”購五百元安，之後我亦一五一十坦言，五萬元，除了兩千
    元買衣服外，另八千，六人平分，我想我應該將我的口供詳述給你知曉，現為難
    的是我將如何翻？又，你在外時是否有與阿弟仔協調好，這是十分重要的要點，
    便於日後案情翻供的要素，倘於再次回條時，請詳述就你所知的情形，及相互溝
    通至毫無不利於你我的情形下，再次強調，阿弟仔是否會幫我們說話，這相當重
    要，倘不助我們，我們就應避重就輕的把傷害減至最低，最後附上我的歉意，不
    是我續開那部車，也不會發生此事，餘未想到的，再敘？ＯＫ！ＰＳ．用洗髮乳
    再傳回」等語。
  II看守所管理員黃柏燦報告書及被告庚○○書寫字條分別載明：「職管理員黃柏燦
    職勤時於九十年八月卅日下午十五時卅五分開啟七號舍房，該房說要給予四七房
    飲料中，查獲一張有關於禁見中○四六庚○○與○三二甲○○有串供之虞字條一
    張」「我（庚○○）有跟法官說，刑警跟傲古恐嚇卅萬元，這件事情是我聽傲古
    說的，當時你也在場，你也可以順便告訴檢察主任，說你當天被帶到員林分局時
    ，被刑警恐嚇和灌水，所以當時刑警在寫供時，你也是不太清楚的，等他寫好才
    叫你簽字」「當天我與你到彰化來時是七月七日上午左右，我們是下午二點左右
    就分開了，你可以說當天我們分開後，才就碰到姓施，因為當時他在路邊數錢，
    因一時見財起意，才向他恐嚇要錢，而且只是將他帶到車內要錢並沒將他帶離第
    一現場，因為當時你拿了他手上的錢以後想近快離去，所以才將他推下車後離去
    」「三哥，這樣子雖會法官起訴恐嚇取財，但最起碼不會變成擄人勒贖案，請你
    想一想，事已如此，我希望你能想清楚恐嚇和擄人那一條比較重」「我記得七月
    一日當天你因該跟魯比在一起才對，根本沒有去彰化，而姓施的被害人可能是吃
    藥吃壞了」「被害人說有看到我，但我跟法官說七月七日當天我有開車帶傲古跟
    他買安非他命，買完後我就離開了，所以你要說跟車跟散了，所以並非有意要將
    他擄走」「請你放心，你因該知道我並非是個不講道義的人，要是我交保回去的
    話，我會想辦法幫你請一位很行的律師」「還有請你記住我跟法官說，因為你曾
    要我幫你修車，但我不願意所以你才會將我拉下水的，記住一定要著樣子說才有
    可能解開這個結，你一定要說是刑警把你灌水，所以你才會那樣說的。我們這個
    案子，外面新聞弄的很大，所以法院不會亂辦的」「你有什麼話對我說嗎，請寄
    點書給小弟看吧，謝謝」等語。
  III被告甲○○、庚○○於九十年九月六日檢察官偵查訊問時分別供稱：上開字條確
    係彼等所寫，被告甲○○另供稱：「（傳紙條目的）要避重就輕，但其實我寫的
    內容也跟我前述事實一樣，並沒有不同，我上次說的都沒有錯，不用再看筆錄」
    「（問：你在警局說的均實在，不是他們亂編的？）是實在的，他們沒有亂編」
    「我之前所言句句屬實」「（問：你旁邊的人是誰？）是庚○○」  「（問：他
    有無參與丙○○這個案子？）（不語）」等語。
　Ⅳ被告庚○○於偵查及原審審理時辯稱：「在九十年七月一日案發當天，人在桃園
    市○○○街一五二號四樓劉立鴻家中居住，當天早上我有以劉立鴻住處樓下之公
    用電話與蔡豐名通過電話，而且當天被告庚○○亦在住家樓下購買東西，並且在
    下午四時左右，同樣也是在住家樓下碰見了管理員，並且與他交談了幾句話，所
    以被告庚○○當天不可能來彰化縣」云云，惟查：被告戊○○於公訴人初次偵
    查中供稱：庚○○確實係於九十年七月一日，與甲○○同至伊家中採葡萄等語已
    見前述。且有上開甲○○所有行動電話通聯紀錄附卷可考。依被告庚○○該支
    編號0000000號公用電話之通聯紀錄顯示，七月一日當天並未有如被告所
    稱之電話打出，且證人蔡豐名於原審法院證稱：每天所接之電話很多，已忘記九
    十年七月一日上午有無接過被告庚○○之電話等語（見原審九十年十一月十九日
    訊問筆錄）。證人即庚○○住處大樓管理員王金木於警詢中證述：「我目前擔
    任大樓警衛管理人員，我在桃園市○○○街一五二號（開喜人生大樓）守衛室上
    班，我的上班時間是從早上八時到下午五時三十分許止，晚上不上班」、「九時
    年七月一日我休假，未上班」「七月一日當天未遇見庚○○，也沒有與庚○○說
    話」「守衛管理並無其他人」「庚○○沒住這裡，只是常來找劉立鴻」等語（偵
    字第四八八九號卷第九頁）。證人即在桃園市○○○街一九七號鈞鎂超商（珮
    鈞商行）任職店員之曾美凌於偵查中亦證稱：對於庚○○是否於九十年七月一日
    來店購買物品並沒有印象等語（偵字第四八八九號卷第十頁）。被告庚○○所辯
    ，即不足採。
  (五)按刑法上所稱擄人勒贖，係在主觀上具有勒贖之不法意圖，客觀上以強暴、脅迫
    或詐術、恐嚇或其他不正方法使被害人離開其原來處所而將其移置於自己實力支
    配之下，而令被擄者之親友提供金錢或其他財物以贖取被擄者之生命或身體自由
    ，因此在手段行為上具有妨害自由之本質，但在目的行為上，則具有恐嚇行為之
    本質。綜上所述，被告三人既就擄人勒贖犯行，共謀於前，分工於後，以強暴將
    被害人置於其等支配之下，並請被害人家屬籌取金錢，並於得手後朋分贓款，顯
    然構成擄人勒贖犯行。被告戊○○、庚○○前開辯解，皆係卸責之詞，被告等三
    人犯行，應可認定。
三、核被告所為，原係犯行為時尚屬有效之懲治盜匪條例第二條第一項第九款之意圖
    勒贖而擄人罪，惟被告等行為後，刑法第三百四十七條第一項意圖勒贖而擄人罪
    已於九十一年一月八日經立法院三讀通過修正，同年一月三十日經總統公布施行
    ，擄人勒贖罪之法定本刑由原來死刑，修改為死刑、無期徒刑及七年以上有期徒
    刑，經比較被告等行為時所犯之懲治盜匪條例第二條第一項第九款規定及裁判時
    即修正後刑法第三百四十七條第一項之規定，應以後者有利於被告，自應依刑法
    第二條第一項前段規定，適用裁判時即修正後刑法第三百四十七條第一項罪刑論
    處。至公訴人未及慮上開法律廢止及修正之相關規定，認應適用懲治盜匪條例第
    二條第一項第九款之規定，即有未洽，惟此乃法律廢止及修正變更之結果，起訴
    法條不予變更，附此敘明。被告等三人與綽號「阿偉」、「阿風」，「新中」等
    不詳姓名成年男子間就前開擄人勒贖犯行有犯意聯絡，行為分擔，均為共同正犯
    。復查，被告戊○○前於八十七年十月間因違反毒品危害防制條例案件，經法院
    判處有期徒刑一年三月確定，又於八十八年二月間因違反槍砲彈藥刀械管制條例
    案件，經法院判處有期徒刑四月，罰金三萬元確定，上開二罪定其應執行刑一年
    五月，甫於八十九年十二月十日執行完畢。另被告甲○○前於八十五年十月間因
    恐嚇案件，經法院判處有期徒刑一年確定，甫於八十七年五月十日執行完畢，有
    臺灣高等法院被告全國前案紀錄表及台灣彰化地方法院檢察署刑案資料查註紀錄
    表在卷可稽，被告戊○○、甲○○於刑之執行完畢後五年內再犯有期徒刑以上之
    罪，係屬累犯，均依法加重其刑。
四、原審予以論罪科刑固非無見，惟原判決未為新舊法比較適用，即直接適用修正後
    刑法之規定尚有未洽。被告等上訴意旨否認犯罪固不足取，惟原判決既有上開可
    議之處即屬無可維持，應予撤銷改判。查被告等人均年輕力壯，不思為正當工作
    ，集合多人，於光天化日之下，在被害人住處附近分工強擄被害人，犯罪情節非
    輕，爰審酌上情、被告戊○○、甲○○均有前科，素行非佳，本件係起源於被告
    戊○○之提議，而由被告庚○○糾集甲○○等人，被告甲○○於到案後坦承犯行
    ，就案情之調查有所幫助等一切情狀，分別量處被告戊○○、庚○○、甲○○如
    主文所示之刑，並認被告三人其犯罪性質，認有宣告褫奪公權之必要，並均依刑
    法第三十七條第二項宣告褫奪公權如主文所示。又扣案被告三人犯罪所用之手銬
    一副，係被告甲○○所有，依刑法第三十八條第一項第二款之規定沒收。至玩具
    手槍一支既未扣案，復無證據證明仍然存在，不另為沒收諭知，附此敘明。
五、據上論結，應依刑事訴訟法第三百六十九條第一項前段、第三百六十四條、第二
    百九十九條第一項前段，刑法第二條第一項前段、第二十八條、第三百四十七條
    第一項、第四十七條、第三十七條第二項、第三十八條第一項第二款，判決如主
    文。
本案經檢察官乙○○到庭執行職務。
中      華      民      國　    九十一   年    　 八      月    二十八  日
                                    臺灣高等法院臺中分院刑事第四庭
                                          審判長法　官　洪　耀　宗
                                                法　官  江　德　千
                                                法　官  劉  登  俊
右正本證明與原本無異。
如不服本判決應於收受送達後十日內向本院提出上訴書狀，其未敘述上訴之理由者並
得於提起上訴後十日內向本院補提理由書（均須按他造當事人之人數附繕本）。
                                                書記官　鄧　智　惠
中      華      民      國　    九十一   年    　 八      月    二十九  日
                                                                        Ｋ
